# 投资性房地产

提问人：aling1668 时间：2011-05-27 23:26:57
某公司有闲置好几年的空地若干块出让地，有的在账面反映，有的未在账面反映，能否按按投资性房地产核算并按公允价值模式进行后续计量？

回答人：chenyiwei
回复 板凳 02068134 的帖子基本赞同。另外还需要注意的一个问题是：现行CAS对于投资性房地产的认定以及公允价值模式的使用条件上还是存在一定限制的，较IFRS严格得多。近一两年虽然有所放宽，但基于监管政策导向方面的原因，还是不建议突破准则讲解所允许的范围。根据《讲解 2010 》，投资性房地产的范围限定为已出租的土地使用权、持有并准备增值后转让的土地使用权、已出租的建筑物。同时，作为存货的房地产（已计入或将计入房地产项目开发成本的）不能作为投资性房地产。另外，公允价值模式的运用也受到较多的限制，一般要求采用直接市场观察法，仅在少数情况下可使用租金现值等估值模型。

回答人：chenyiwei
回复 地板 aling1668 的帖子这些基础设施是由融资平台公司作为建设主体投资建设的，法律上的产权归属于作为建设单位的融资平台公司。但会计上是否可以将这些基础设施确认为融资平台公司的资产，并不是看是否具有法律上的产权，而是要看其是否符合《企业会计准则——基本准则》对“资产”这一会计要素的定义，以及相关会计准则对资产确认条件的规定。 如果这类基础设施属于不能为融资平台公司带来未来经济利益的公益性基础设施，但其建造成本已经由政府通过财政拨款的形式按照实际成本全额负担，只是以融资平台公司的名义投资建设，后续的管护、改扩建、重建等支出也可以由政府全额负担的，则融资平台公司在其中所起的作用只是代建和代管，这些设施本身不符合融资平台公司的资产定义。此时，融资平台公司仅需在账面上反映出收到财政拨款和从拨款中支出建造款项的过程，而无需在账内将该设施确认为本企业的固定资产，也无需将拨款确认为资本公积，只需在项目竣工验收后按规定程序核销该拨款即可。融资平台公司的会计核算不应导致固定资产和资本公积两者同时虚增。 在实务中，某些融资平台公司往往兼有区内土地一级开发（可从政府对土地使用权出让的招拍挂收入中按一定方式获得分成）职能，甚至其本身或其子公司直接从事区内房地产项目开发。在此情况下，虽然这些基础设施本身不能直接通过向使用者收费或者从政府取得补偿的方式为融资平台公司带来未来经济利益流入，但鉴于良好的基础设施可以提升区内的土地价值，增加一级土地市场上的招拍挂分成收入和二级市场上的房地产开发、出租等收入，因此可以认为这些基础设施实际上也是可以间接为融资平台公司带来经济利益的，因此符合资产的定义。但其确认为资产的初始计量金额最高不能超过预计可收回金额。 除前段所述情形外，如果不能对公益性基础设施给融资平台公司带来未来经济利益流入的方式和该等未来经济利益的预期金额提供充分、适当的证据，则公益性基础设施不能确认为融资平台公司的资产。